【裁判字號】    92,自更(一),61
【裁判日期】    921028
【裁判案由】    瀆職等
【裁判全文】
臺灣臺北地方法院刑事判決                      九十二年度自更(一)字第六一號
    自  訴  人  甲○○
    被      告  盧東助
右列被告因瀆職等案件，經自訴人提起自訴，前經本院於民國九十二年七月二十四日
以九十二年度自字第五一五號判決管轄錯誤，嗣自訴人不服提起上訴，經台灣高等法
院於九十二年九月三日撤銷原判決（九十二年度上訴字第二九五七號），發回本院，
本院更為判決如左：
    主  文
本件管轄錯誤。
    理  由
一、自訴意旨詳如附件自訴狀所載。
二、按案件由犯罪地或被告之住所、居所或所在地之法院管轄；又無管轄權之案件，
    應諭知管轄錯誤之判決，諭知管轄錯誤之判決者，非經自訴人聲明，無庸移送案
    件於管轄法院，刑事訴訟法第五條第一項、第三百零四條前段及第三百三十五條
    分別定有明文。而依本件自訴人自訴意旨觀之，被告盧東助為台南縣善化市○○
    路派出所主管，住、居所並非本院轄區，且被告涉犯瀆職罪之行為地，亦在台南
    縣，是被告住所地及犯罪地均顯非本院管轄區域所及，此外復查無其他證據證明
    被告於訴訟繫屬時之所在地係本院管轄區域內，揆諸上開規定，自訴人向本院提
    起自訴，自有未合。又自訴狀雖記載依刑事訴訟法第九條、第十條、第十一條處
    斷云云，然按刑事訴訟法第九條有關指定管轄之規定，係針對同一案件有固有管
    轄權之法院不明，始有依該法第九條之規定，由直接上級法院以裁定指定該案件
    之管轄法院之餘地；又該法十條，係因有管轄權之法院因某種原因，對該案件不
    能行使審判權，或不便行使，始由直接上級法院，以裁定將案件移送於其管轄區
    域內與原法院同級之法院，直接上級法院不能行使審判權時，該裁定由再上級法
    院為之。另同法第十一條則規定指定或移轉管轄由當事人聲請者，應以書狀敘述
    理由向該管法院為之。徵諸自訴人提起本件自訴，既無刑事訴訟法第九條、第十
    條所規定而應指定或移轉管轄之情形；且自訴狀僅記載依刑事訴訟法第九條、第
    十條、第十一條處斷，顯難認自訴人已為上開刑事訴訟法第三百三十五條所定之
    「聲明」，是本院自無庸移送案件至有管轄權之法院，爰不經言詞辯論，逕為諭
    知管轄錯誤之判決。
三、至於自訴人自訴狀原本雖有以藍色原子筆書寫「本案件依刑訴法第九條、第十條
    、第十一條處斷」等語，核與本院經台灣高等法院撤銷發回更審前之原判決附件
    之自訴狀影本無該段文義（即本院九十二年自字第五一五號判決，下稱原判決）
    ，容有不同；惟按，不論該自訴狀原本以藍色原子筆書寫之上開文字，究係自訴
    人於遞狀，且已影印繕本後，思及漏載，而於原本再行補填上去（斯時繕本未補
    載該等文字，故原判決附件之自訴狀影本，若係以自訴狀繕本製作，即無自訴狀
    原本後補填之上開文字存在，而此從原判決附件自訴狀影本，未如自訴狀原本有
    本院「九十二年七月十八日上午，自字五二四號，收狀戳記之印文」，亦可見原
    判決係以自訴狀繕本而非原本製作）；抑或係基於其他方式而得填載該等文字，
    如前述，自訴人因均不得依刑事訴訟法第九條、第十條、第十一條規定，主張本
    院將此案件，指定或移轉他法院管轄，是有關自訴人如何將上開文字填載予自訴
    狀原本內，因與本案判決之結果，即不生任何影響，爰不再行調查，附此敘明。
據上論斷，應依刑事訴訟法第三百四十三條、第三百零四條、第三百零七條、第三百
三十五條，判決如主文。
中      華      民      國    九十二    年      十      月    二十八    日
                                      臺灣臺北地方法院刑事第十庭
                                          審判長  法  官  廖紋妤
                                                  法  官  劉煌基
                                                  法  官  蔡世祺
如不服本判決，應於判決送達後十日內向本院提出上訴狀 (應附繕本) ，上訴於臺灣
高等法院。
右正本證明與原本無異。
                                                  書記官  柯貞如
中      華      民      國    九十二    年      十      月     三十     日


司法院資訊處製作；財團法人民間司法改革基金會備份。
